【裁判字號】    99,秩,107
【裁判日期】    990929
【裁判案由】    違反社會秩序維護法
【裁判全文】
臺灣彰化地方法院刑事裁定               99年度秩字第107號
移送機關    彰化縣警察局彰化分局
被移送人    甲○○
上列被移送人因違反社會秩序維護法案件，經移送機關以民國99
年9月2日彰警分偵社字第99087號移送書移送審理，本院裁定如
下：
    主    文 
甲○○在公共場所，意圖賣淫而拉客，不罰。
移送意圖得利與人姦部分，免除處罰。
    理    由
一、移送意旨略以：被移送人甲○○於民國99年7月13日晚上1時
    45分許，在彰化縣花壇鄉○○村○○街10號意圖賣淫而拉客
    ，為警查獲，並坦承有於99年7月13日1時多，在上開地點，
    以每15分鐘1節、每1節新臺幣（下同）700元之代價從事性
    交易，因認被移送人涉有違反社會秩序維護法之行為。
二、上開事實，業據被移送人甲○○於警詢中之自白明確，並有
    彰化縣警察局彰化分局違反社會秩序維護法案件移送書、員
    警職務報告書及現場照片1張在卷可稽，堪認被移送人確有
    違反社會秩序維護法之行為。
三、惟按犯罪事實應依證據認定之，無證據不得認定犯罪事實，
    刑事訴訟法第154條第2項定有明文。而上開規定，依社會秩
    序維護法第92條規定，於法院受理違反社會秩序維護法案件
    時亦有準用。次按社會秩序維護法第80條第1項第2款所稱「
    拉客」，雖不以積極之拉扯行為為限，但至少應有違反當事
    人之意思，而以堵阻去路，強行糾纏等方式，以達其意圖賣
    淫或媒合賣淫之目的者，始足構成，與單純之「勸誘行為」
    仍有程度之差異，同時上開行為又與善良風俗與社會秩序亦
    有妨害，始可視為消極之「拉客」，並應依法予以處罰。從
    而行為人確欲與他人性交易藉以得利，並無前開積極或消極
    「拉客」行為，即與前開社會秩序維護法第80條第1項第2款
    之『拉客』要件不符，不能予以裁罰。經查，被移送人警訊
    時供述：「我當時看見一名男子，我就向他表示要不要從事
    性交易，並開門讓該名男子進入，該名男子進入後就表明警
    察身分，並請他的同事開車到場將我帶回」等語，而員警廖
    仁蔚亦於職務報告書中陳稱：「於上記時間地點發現女子甲
    ○○意圖賣淫向所長廖仁蔚招攬，並當場表示每次性交易代
    價為新臺幣七百元」等詞，兩者互核相符，是由上開證據可
    知，本件被移送人並無「積極之拉扯行為」或「堵阻去路，
    強行糾纏」之消極拉客行為，參照首開說明，尚與「拉客」
    行為有別；此外，移送機關復未提出其他被移送人確有在公
    共場所意圖賣淫而「拉客」之證據，即不能以社會秩序維護
    法第80條第1項第2款相繩，此部分應為不罰之諭知。
四、次按社會秩序維護法第80條第1項第1款就意圖得利與人姦、
    宿者，處3日以下拘留或3萬元以下罰鍰之規定，與憲法第7
    條之平等原則有違，應自本解釋公布之日起至遲於2年屆滿
    時，失其效力，此有司法院大法官於98年11月6日公布之釋
    字第666號解釋在案。且大法官於理由書中謂：「按憲法第7
    條所揭示之平等原則非指絕對、機械之形式上平等，而係保
    障人民在法律上地位之實質平等，要求本質上相同之事物應
    為相同之處理，不得恣意為無正當理由之差別待遇。法律為
    貫徹立法目的，而設行政罰之規定時，如因處罰對象之取捨
    ，而形成差別待遇者，須與立法目的間具有實質關聯，始與
    平等原則無違。社會秩序維護法第80條第1項第1款規定（下
    稱系爭規定），意圖得利與人姦、宿者，處3日以下拘留或
    新臺幣3萬元以下罰鍰，其立法目的，旨在維護國民健康與
    善良風俗（立法院公報第80卷第22期第107頁參照）。依其
    規定，對於從事性交易之行為人，僅以意圖得利之一方為處
    罰對象，而不處罰支付對價之相對人。按性交易行為如何管
    制及應否處罰，固屬立法裁量之範圍，社會秩序維護法係以
    處行政罰之方式為管制手段，而系爭規定明文禁止性交易行
    為，則其對於從事性交易之行為人，僅處罰意圖得利之一方
    ，而不處罰支付對價之相對人，並以主觀上有無意圖得利作
    為是否處罰之標準，法律上已形成差別待遇，系爭規定之立
    法目的既在維護國民健康與善良風俗，且性交易乃由意圖得
    利之一方與支付對價之相對人共同完成，雖意圖得利而為性
    交易之一方可能連續為之，致其性行為對象與範圍廣泛且不
    確定，固與支付對價之相對人有別，然此等事實及經驗上之
    差異並不影響其共同完成性交易行為之本質，自不足以作為
    是否處罰之差別待遇之正當理由，其雙方在法律上之評價應
    屬一致。再者，系爭規定既不認性交易中支付對價之一方有
    可非難，卻處罰性交易圖利之一方，鑑諸性交易圖利之一方
    多為女性之現況，此無異幾僅針對參與性交易之女性而為管
    制處罰，尤以部分迫於社會經濟弱勢而從事性交易之女性，
    往往因系爭規定受處罰，致其業已窘困之處境更為不利。系
    爭規定以主觀上有無意圖得利，作為是否處罰之差別待遇標
    準，與上述立法目的間顯然欠缺實質關聯，自與憲法第7條
    之平等原則有違。為貫徹維護國民健康與善良風俗之立法目
    的，行政機關可依法對意圖得利而為性交易之人實施各種健
    康檢查或宣導安全性行為等管理或輔導措施；亦可採取職業
    訓練、輔導就業或其他教育方式，以提昇其工作能力及經濟
    狀況，使無須再以性交易為謀生手段；或採行其他有效管理
    措施。而國家除對社會經濟弱勢之人民，盡可能予以保護扶
    助外，為防止性交易活動影響第三人之權益，或避免性交易
    活動侵害其他重要公益，而有限制性交易行為之必要時，得
    以法律或授權訂定法規命令，為合理明確之管制或處罰規定
    。凡此尚須相當時間審慎規劃，系爭規定應自本解釋公布之
    日起至遲於二年屆滿時，失其效力」等語。換言之，大法官
    已明白宣示本條規定違反平等原則，要求有關機關應檢討修
    正，並2年屆滿後即失效。本院以為非謂於有關機關未立法
    檢討修正前，該違憲法律即有效，毋寧謂司法權於適用該等
    法律時，應知所節制，於個案中依據大法官解釋之旨趣，妥
    適適用該等違憲法律，以使符合合憲之狀態。亦即在此情形
    ，各級法院於審理有關之案件時，亦得基於本解釋之意旨，
    自行作成合憲之裁判，以維護人民之權利（釋字第455號解
    釋翁岳生大法官協同意見書）。因此，本件即使立法者於大
    法官所定期限內，未刪除或修正該項規定，本院仍得依據釋
    字第666號解釋之意旨適用本條規定。從而，系爭處罰規定
    既經司法院大法官認定違憲，本院在適用此一規定時，自應
    依據大法官解釋之意旨，妥為斟酌。查本件被移送人涉犯之
    社會秩序維護法第80條第1項第1款之行為，已有前述所列事
    證而堪予認定，惟被移送人為單親家庭，又其現無工作，有
    被移送人之警詢筆錄在卷可稽，其迫於社會經濟弱勢而從事
    上開行為，若再以系爭規定加以處罰，將使其業已窘困之處
    境更為不利，並違反國家對社會經濟弱勢之人民，盡可能予
    以保護扶助之意旨。且本件行為係在上開處所內為之，對第
    三人之權益尚無影響，亦難認有侵害其他重要公益之情，是
    否必須以處罰之方式加以限制，尚非無疑。據此，本院認被
    移送人有可憫恕之處，爰依社會秩序維護法第29條第1項之
    規定，免除其處罰。
五、據上論斷，依社會秩序維護法第45條第2項，裁定如主文。 
中    華    民    國    99    年    9    月    29    日
                  簡易庭          法  官  陳義忠
以上正本證明與原本無異。
如不服本裁定，得於裁定書送達之翌日起5日內，以書狀敘述理
由，向本庭提出抗告(須附繕本)。   
中    華    民    國    99    年    9     月    29    日
                                  書記官  吳曉玟

司法院資訊處製作；財團法人民間司法改革基金會備份。
